【裁判字號】    99,易,1343
【裁判日期】    991018
【裁判案由】    侵占
【裁判全文】
臺灣板橋地方法院刑事判決              99年度易字第1343號
公  訴  人  臺灣板橋地方法院檢察署檢察官
被      告  甲○○
上列被告因業務侵占案件，經檢察官提起公訴（99年度偵續字第
57 號 ），本院判決如下：
    主  文
甲○○意圖為自己不法之所有，而侵占對於業務上所持有之物，
處有期徒刑玖月。
    事  實
一、甲○○係「飛雅服飾店（未辦理營利事業登記，營業地點位
    於臺北縣板橋市○○路○段一三０巷二弄九號一樓）」負責
    人，其受乙○○之委託寄賣衣服（乙○○以未辦理營利事業
    登記之「三環時裝股份有限公司」名義與甲○○交易），雙
    方約定寄賣之成衣在實際售出以前，所有權仍歸乙○○，若
    有售出，甲○○得自銷售款項中分得二成五至二成八不等之
    利潤，其餘則歸乙○○所得，每月結算一次，每季結束時（
    通常為六個月）如仍未售出，則應將剩餘之成衣歸還乙○○
    ，甲○○因此自民國九十七年四月七日起至同年七月二十三
    日止，陸續收受乙○○所交付之寄賣成衣，共二千一百八十
    一件，為從事業務之人。甲○○接受乙○○之委託後，迄九
    十七年十一月夏季服飾販售結束時，甲○○本應將尚未售出
    之一千七百四十三件成衣歸還乙○○，詎甲○○因事業經營
    不善，急需資金週轉，竟基於為自己不法所有之意圖，於九
    十七年十一月十五日，以變易持有為所有之意思，將前述成
    衣予以侵占入己，並以新臺幣（下同）五萬元之價格，將其
    中五百餘件服飾低價出售予林幸珠，另將其餘一千多件服飾
    交付羅清雲，除用以抵償其於九十七年十月間向羅清雲調度
    二十萬元之欠款外，另再收受羅清雲當場交付之現金一、二
    萬元，旋即不知去向。嗣因甲○○先前交付予乙○○之已售
    出成衣結算款項支票（發票人林紋鼎，票面金額十三萬四千
    二百元，票載發票日期九十七年十一月十五日，付款人第一
    銀行松山分行，支票號碼：ＵＡ0000000號），經乙
    ○○屆期提示，於九十七年十一月十七日因存款不足而退票
    ，甲○○又避不見面，始循線查悉上情。
二、案經臺北縣政府警察局海山分局移送臺灣板橋地方法院檢察
    署檢察官偵查起訴。
    理  由
甲、有關證據能力方面：
一、按被告以外之人於審判外之言詞或書面陳述，除法律有規定
    者外，不得作為證據，刑事訴訟法第一百五十九條第一項固
    有明定。惟被告以外之人於審判外之陳述，雖不符同法第一
    百五十九條之一至之四規定，但經當事人於審判程序同意作
    為證據，法院審酌該言詞陳述或書面作成時之情況，認為適
    當者，亦得為證據，且當事人、辯護人於法院調查證據時，
    知有第一百五十九條第一項不得為證據之情形，而未於言詞
    辯論終結前聲明異議者，視為有前項之同意，此亦據刑事訴
    訟法第一百五十九條之五規定甚明。
二、本案判決所引用之被告以外之人於審判外之陳述，被告甲○
    ○於九十九年六月二十四日本院準備程序中，已陳稱：對證
    據能力沒有意見，同意引為審判期日調查之證據等語明確，
    迄本院言詞辯論終結前，復未對該等證據之證據能力聲明異
    議。本院審酌該等證據之取得，並無違法不當或證明力明顯
    過低之瑕疵，亦認以之作為證據，要屬適當。是以依刑事訴
    訟法第一百五十九條之五之規定，本案判決所引用之被告以
    外之人於審判外之陳述，均有證據能力。
乙、實體方面：
一、訊據被告坦承：伊在臺北縣板橋市○○路○段一三０巷二弄
    九號一樓經營「飛雅服飾店」，受乙○○之委託寄賣衣服，
    雙方約定寄賣之成衣在實際售出以前，所有權仍歸乙○○，
    若有售出，被告可分得銷售金額二成五至二成八不等之利潤
    ，其餘則歸乙○○所有，被告因此自九十七年四月七日起至
    同年七月二十三日止，陸續收受乙○○交付之寄賣成衣共二
    千一百八十一件，迄九十七年十一月夏季服飾販售結束時，
    伊仍持有乙○○寄賣之成衣一千七百四十三件，嗣伊於九十
    七年十一月十五日，將其中五百餘件衣服以五萬元之價格販
    賣予林幸珠，其餘一千多件服飾則交付羅清雲，除用以抵償
    其於九十七年十月間向羅清雲調度二十萬元之欠款外，另再
    收受羅清雲當場交付之現金一、二萬元，收得之款項均未交
    付乙○○等情不諱，惟矢口有何業務侵占犯行，辯稱：大部
    分寄賣廠商在季末時都會要求伊代為處理，將未受出之成衣
    賣給切貨廠商，不需再把未售出之服飾退回原廠，伊將剩餘
    之一千七百四十三件衣服賣予林幸珠、羅清雲，乃事先獲得
    乙○○之授權云云。經查：
  (一)被告受乙○○之委託，其所經營、位於在臺北縣板橋市○○
    路○段一三０巷二弄九號一樓之「飛雅服飾店」寄賣乙○○
    之成衣，雙方約定在實際售出以前，服飾之所有權仍歸乙○
    ○，若有售出，被告可分得銷售金額二成五至二成八不等之
    利潤，其餘則歸乙○○所有，被告因此自九十七年四月七日
    起至同年七月二十三日止，陸續收受乙○○交付之寄賣成衣
    共二千一百八十一件，迄九十七年十一月夏季服飾販售結束
    時，被告仍持有乙○○寄賣之成衣一千七百四十三件，嗣被
    告於九十七年十一月十五日，將其中五百餘件衣服以五萬元
    之價格販賣予林幸珠，其餘一千多件服飾則交付羅清雲，除
    用以抵償被告於九十七年十月間向羅清雲調度二十萬元之欠
    款外，另再收受羅清雲當場交付之現金一、二萬元，惟收得
    之款項均未交付乙○○之事實，業據被告於偵查及本院準備
    程序、審理時均自承在卷，核與證人即告訴人乙○○於本院
    審理時證述之情節相符，另經證人林幸珠、羅清雲於偵查中
    證述明確（見九十九年度偵續字第五七號偵查卷第二十五頁
    至第二十九頁、第四十二頁），復有乙○○提出之出貨傳票
    一份、支票影本及退票理由單影本各一件、票據信用資訊連
    結作業一份、第一商業銀行松山分行九十九年二月四日一松
    山字第０００２９號函暨附件一份、支票存款明細分類帳一
    件、匯款委託書影本一紙、估價單及廠商單各一份在卷可憑
    （見九十七年度偵字第三四五三二號偵查卷第十五頁至第二
    十一頁、第二十七頁，九十九年度偵續字第五七號偵查卷第
    二十一頁、第二十二頁、第三十二頁至第三十九頁、第四十
    四頁、第五十八頁至第八十五頁），堪予認定。
  (二)被告並未獲得乙○○之同意，即擅自於九十七年十一月十五
    日，將其持有之一千七百四十三件成衣販賣予林幸珠，或交
    予羅清雲抵償前債之事實，業據證人乙○○於本院審理時具
    結證述：「…我們這一行有個默契，如果要整批批給人家，
    必須要事先知會廠商。」、「…我取回自己處理會比較有利
    潤，那一季我委託其他廠商賣的衣服都沒有讓他們切給別人
    ，而是我自己取回轉賣。」、「（就被告把貨切給林幸珠、
    羅清雲，之前你是否知情？）不知道。」、「（你是否同意
    被告將貨切給上開二人？）沒有。」等語綦詳，被告於九十
    九年一月二十二日檢察官訊問時，亦自承：「你把貨切給羅
    清雲等人有無經過告訴人同意？）當下沒有，…。」等語在
    卷（見九十九年度偵續字第五七號偵查卷第十三頁），復於
    本院審理時供陳：切貨是默契，但切貨後伊沒有告知乙○○
    ，切貨價格也不是問過乙○○再決定的等情不諱，再對照被
    告將乙○○寄賣之成衣交付林幸珠、羅清雲後，並未主動向
    乙○○告知此事，亦未將取得之款項交付乙○○之情節以觀
    ，足認被告確實未經乙○○之同意，即擅自居於所有權人之
    地位，將乙○○所寄賣之一千七百四十三件成衣出售他人或
    用以抵債，其主觀上有變易持有為所有之意思，已甚為明確
    。
  (三)再者，被告之所以將乙○○寄賣之成衣其中一千餘件交付羅
    清雲，實係其自九十七年九、十月間起資金發生缺口，週轉
    困難，為避免發生跳票情事，故向羅清雲借款二十萬元，雙
    方約定票貼利息為四千元，羅清雲遂於九十七年十月三日匯
    款十九萬六千元至被告女友林紋鼎之第一商業銀行松山分行
    第00000000000號帳戶內之事實，業據被告於本
    院準備程序及審理時供陳在卷，另據證人羅清雲於偵查中證
    述綦詳，並有第一商業銀行匯款委託書一紙在卷可稽（見九
    十九年度偵續字第五七號偵查卷第四十四頁），堪予認定。
    被告於九十九年二月二十六日檢察官訊問及本院審理中，復
    分別自陳：「…因為我之前與證人羅（指羅清雲）有金錢借
    貸，所以該筆切貨是抵之前向證人羅的資金借款二十萬元。
    」、「…當時我急於週轉，希望廠商可以在九十七年十月初
    拿到款項，當時羅清雲是說如果二十萬元的款項還不出來，
    這批貨就要切給她，…。」等情在卷（見同上偵查卷第二十
    八頁，本院卷九十九年十月四日審判筆錄第十頁），可見羅
    清雲於九十七年十月三日匯入林紋鼎帳戶之十九萬六千元，
    乃其與被告間之金錢借貸，並非羅清雲欲切走乙○○成衣之
    預付訂金，而乙○○如知悉屆時被告無力償還二十萬元欠款
    ，將以其所有之成衣抵債，絕無可能同意，益徵被告嗣後改
    稱：乙○○有授權伊處理未售出之成衣云云，洵屬卸責之虛
    詞，要無可採。況被告究竟以何等價格處理未售出之服飾，
    乃寄賣廠商最關心之重點，被告自承經營服飾業已有多年，
    對此實無從諉為不知，其在轉售他人以前，事先徵得乙○○
    之同意，實際上亦無任何困難，惟被告竟捨此不為，即逕自
    將乙○○之成衣轉賣或交予他人抵債，其主觀上有為自己不
    法所有之意圖，客觀上亦有持有之物侵占入己之犯行，益彰
    甚明。
  (四)綜上所述，本案事證明確，被告犯行堪予認定。
二、被告受乙○○之委託，為乙○○販賣成衣，為從事業務之人
    。核其所為，係犯刑法第三百三十六條第二項之業務侵占罪
    。爰審酌被告因自己資金週轉困難，而擅自處分乙○○所有
    之成衣，對乙○○之財產造成不小損害，依乙○○所供述之
    最低成本價每件五百元計算，被告侵占之財物價值至少為八
    十七萬餘元，金額不少，又迄未賠償乙○○所受損失，惟其
    素行尚可，有臺灣高等法院被告前案紀錄表一份在卷可考，
    暨其犯罪之動機、目的、手段及否認犯罪之犯後態度等一切
    情狀，量處如主文所示之刑。
據上論斷，依刑事訴訟法第二百九十九條第一項前段，刑法第三
百三十六條第二項，刑法施行法第一條之一，判決如主文。
本案經檢察官黃怡華到庭執行職務。
中    華    民    國    99    年    10    月    18    日
                  刑事第二十一庭  審判長法  官  劉元斐
                                        法  官  李俊彥
                                        法  官  方鴻愷
上列正本證明與原本無異。
如不服本判決，應於判決送達後10日內敘明上訴理由，向本院提
出上訴狀 (應附繕本) ，上訴於臺灣高等法院。其未敘述上訴理
由者，應於上訴期間屆滿後20日內向本院補提理由書「切勿逕送
上級法院」。
                                        書記官  陳金鳳
中    華    民    國    99    年    10    月    26    日
附錄本案論罪科刑所引法條
刑法第三百三十六條：
對於公務上或因公益所持有之物，犯前條第一項之罪者，處一年
以上七年以下有期徒刑，得併科五千元以下罰金。
對於業務上所持有之物，犯前條第一項之罪者，處六月以上五年
以下有期徒刑，得併科三千元以下罰金。
前二項之未遂犯罰之。

司法院資訊處製作；財團法人民間司法改革基金會備份。
